---
title: "Einführung in R Markdown"
author: "Karsten Lübke"
date: "`r Sys.Date()`"

editor_options: 
  chunk_output_type: console
---

```{r, setup, include=FALSE}
library(mosaic)   # Paket laden
```

## RMarkdown verwenden


### Text

Text kann **fett** oder *kursiv* sein. Manchmal ~~durchgestrichen~~ und^[manchmal steht er in der Fußnote].

Man kann Aufzählungen machen^[Beachten Sie die Leerzeile!]

- R Markdown ist einfach
- Aber flexibel
- Und unterstützt reproduzierbares Arbeiten

Natürlich geht auch eine numerierte Liste

1. Erster Punkt
2. Zweiter Punkt

Links gehen so [Einführung](https://ismayc.github.io/rbasics-book/).

LaTeX Formeln gehen $y=f(x)$, auch abgesetzt:
$$\bar{x}=\sum_{i=1}^n x_i$$

Hier vielleicht ein paar wichtige LaTeX-Symbole in der Statistik:
$$\mu, \sigma, \pi, \alpha, \beta, y_0, x^2, \hat{x}, \bar{x}, \neq, \leq, \geq$$

Sogar R Befehle können mit in die Gleichungen eingebaut werden. So gilt z.B. $e^0=`r exp(0)`$. 


### R Befehle

Über sogenannte Code-Chunks werden R Befehle ausgeführt, die Ausgabe wird sichtbar gemacht.

```{r}
data(Galton) # Ein berühmter Datensatz...
inspect(Galton)
```

Siehe auch `?Galton`.

Kennzahlen gehen
```{r}
mean(height ~ sex, data = Galton)
```

genau wie Abbildungen:
```{r}
gf_point(mother ~ father, data = Galton )
```


Aber auch Datenvorverarbeitung wird transparent:
```{r}
Galton <- Galton %>%
  mutate(midparent = (mother+father)/2)

gf_point(height ~ midparent, color = ~sex, data = Galton)
```

Modellierung etc.:
```{r}
erg.reg <- lm(height ~ midparent + sex, data = Galton)
plotModel(erg.reg)
summary(erg.reg)
```

Solche Chunks werden eingefügt über `Insert -> R`.


## Simulationsbasierte Inferenz

Z.B. Untersuchung des Größenvergleichs von Männern und Frauen:

```{r}
gf_violin(height ~ sex, data = Galton) %>%
  gf_point(height ~ sex, data = Galton, 
           stat = "summary", color = "red")
```

Wenig überraschend: sieht halbwegs normalverteilt aus -- und die Männer sind im Mittelwert (roter Punkt) größer:

```{r}
mean(height ~ sex, data = Galton)
```

D.h. es gibt eine Differenz von:

```{r}
diffmean(height ~ sex, data = Galton)
```

im Mittelwert der Größe zwischen den Geschlechtern.

### Bootstrapping

Aber: eine *andere* Stichprobe hätte auch i.d.R. eine *andere* Differenz der Mittelwerte ergeben. Wir haben nur die eine, aber wir können sie resamplen:

```{r}
set.seed(1896) # Zufallszahlengenerator: Reproduzierbarkeit
diffmean(height ~ sex, data = resample(Galton))
```

Oder öfter:
```{r}
set.seed(1896) # Zufallszahlengenerator: Reproduzierbarkeit
do(5)*diffmean(height ~ sex, data = resample(Galton))
```

Die Boostrapverteilung der Differenz der Mittelwerte ist einfach erzeugt:

```{r}
set.seed(1896) # Zufallszahlengenerator: Reproduzierbarkeit
Bootvtlg <- do(1000)* diffmean(height ~ sex, data = resample(Galton))
```

Ein Vorteil ist, dass diese Verteilung visualisiert werden kann:
```{r}
gf_histogram( ~ diffmean, data = Bootvtlg)
```

Der geschätzte Standardfehler ist dann:
```{r}
sd( ~ diffmean, data = Bootvtlg)
```

Bzw. das $95\,\%$-Bootstrap Perzentil Konfidenzintervall:
```{r}
confint(Bootvtlg)
```

### Permutationstest

Unter der Annahme, dass es *keinen* Unterschied in der Verteilung der Größe zwischen Männern und Frauen gibt, das beinhaltet $H_0: \mu_M=\mu_F \Leftrightarrow \mu_M-\mu_F=0$ kann das Geschlecht *permutiert* werden:

```{r}
set.seed(1896) # Zufallszahlengenerator: Reproduzierbarkeit
diffmean(height ~ shuffle(sex), data = Galton)
```

Obwohl es nach *Konstruktion* keinen Unterschied gibt^[Ein evt. Zusammenhang zwischen Größe und Geschlecht wird durch die Permutation gelöst.] beobachten wir in der simulierten Verteilung eine (kleine) Differenz der Mittelwerte:

```{r}
set.seed(1896) # Zufallszahlengenerator: Reproduzierbarkeit
do(5)*diffmean(height ~ shuffle(sex), data = Galton)
```

Die Verteilung unter $H_0$ wird dann wie folgt erzeugt:
```{r}
set.seed(1896) # Zufallszahlengenerator: Reproduzierbarkeit
Nullvtlg <- do(1000)* diffmean(height ~ shuffle(sex), data = Galton)
```

Kritische Werte (zweiseitig, $\alpha=0.05$) sind:
```{r}
cdata(Nullvtlg)
```

Wie oft wurde in den simulierten Daten im Modell der Nullhypothese eine mindestens so große Abweichung wie in der Stichprobe beobachtet?

Visuell:
```{r}
d.Stipro <- diffmean(height ~ sex, data = Galton)

gf_histogram( ~ diffmean, data = Nullvtlg) %>%
  gf_vline(xintercept = d.Stipro)
```

Nie.

Numerisch:
```{r}
prop( ~ (abs(diffmean)>=abs(d.Stipro)), data = Nullvtlg)
```

Der p-Wert ist also kleiner als $1/1000$: in $1000$ simulierten Stichproben unter $H_0$ kam nicht einmal eine so große (absolute) Abweichung wie in der beobachteten Stichprobe vor.

Diese Ergebnisse stimmen mit dem klassischen t-Test überein:
```{r}
t.test(height ~ sex, data = Galton)
```


<!-- Auch in Markdown kann ich kommentieren... -->

## Versionshinweise

Am Ende sollten vielleicht ein paar technische Informationen nicht fehlen:

- Datum: `r Sys.Date()`
- R Version: `r getRversion()`
- `mosaic` Version: `r packageVersion("mosaic")`

Oder, ausführlich:

```{r, echo = FALSE}
sessionInfo()
```

Erzeugt wird das Dokument (hier pdf) über `knit`.